臺灣屏東地方法院刑事判決　　　　　　　　　　　　　九十三年度訴字第九一一號
　　公　訴　人　臺灣屏東地方法院檢察署檢察官
　　被　　　告　甲○○　男　二.
　　指定辯護人　本院公設辯護人乙○○
右列被告因違反槍砲彈藥刀械管制條例案件，經檢察官提起公訴（九十三年度偵字第
四二七四號），本院判決如左：
      主  文
甲○○未經許可，製造可發射子彈具有殺傷力之改造槍枝，未遂，處有期徒刑貳年捌
月，併科罰金新台幣壹拾萬元，罰金如易服勞役，以新台幣玖佰元即銀元佰元折算
壹日。附表編號一、二（子彈壹顆）、三至七所示之物，均沒收。
      事  實
一、甲○○於民國九十三年七月間，在屏東縣潮州鎮潮州商展場之某五金百貨攤位，
　　以新台幣（下同）四千元之價格，購買玩具手槍一枝及玩具子彈九顆後，先以上
　　開玩具手槍填充上開玩具子彈一顆試射擊發後，明知具有殺傷力之改造玩具手槍
    、子彈為管制物品，非經中央主管機關許可，不得擅自製造，竟基於未經許可製
    造可發射子彈具有殺傷力改造手槍及子彈之犯意，於同年八月十一日，在屏東縣
    萬丹鄉廈南村下蚶四十七之十七號住處，以其所有附表編號五之工具，將附表編
    號一之金屬玩具手槍，換裝土造金屬槍管，著手改造上開玩具手槍，惟因上開改
    造手槍不具撞針，無法供擊發子彈使用，不具殺傷力而製造未遂。同時又以附表
    編號五之工具，將附表編號二、三玩具子彈之彈頭磨成圓頭造型，再扭開蓋子裝
    填入小蜜蜂鞭炮內火藥之方式，改造上開玩具子彈，將附表編號二之子彈二顆改
    造成具殺傷力之土造子彈而製造既遂，其餘附表編號三之子彈六顆，其中二顆之
    彈頭雖經磨製、並分別以鉛及螺絲封口，然因不具底火、火藥，非完整之子彈結
    構，另四顆因僅具玩具金屬彈殼，均尚不具殺傷力。嗣於九十三年八月二十四日
    二十時三十分許，為警在上開住處查獲，並扣得附表所示之物，因而查知上情。
二、案經屏東縣警察局屏東分局移送臺灣屏東地方法院檢察署檢察官偵查起訴。
      理  由
一、右揭犯罪事實，業據被告坦承不諱，且有附表所示物品扣案，及查獲照片十六幀
    及搜索、扣押筆錄一紙附於警卷足資佐證（警卷第二九至第三四頁）。而扣案之
    改造手槍、子彈，經送內政部警政署刑事警察局以性能檢驗法及試射法鑑定結果
    ，認：(一)、改造手槍一支（含彈匣一個，槍枝管制編號0000000000）
    ，係由仿ＮＯＲＩＮＣＯ廠半自動手槍製造之金屬玩具手槍，更換土造金屬槍管
    改造而成之改造手槍，經檢視，其不具撞針，無法供擊發子彈使用，認不具殺傷
    力。(二)、土造子彈二顆，具直徑約６．５ｍｍ之金屬彈頭，採樣一顆試射，可擊
    發，認具殺傷力。(三)、土造子彈六顆：四顆，認均係玩具金屬彈殼。一顆，
    認係由玩具金屬彈殼以鉛封口而成，不具底火、火藥，非為完整之子彈結構，認
    不具殺傷力。一顆，認係由玩具金屬彈殼以螺絲封口而成，不具底火、火藥，
    非為完整之子彈結構，認不具殺傷力。(四)、底火一顆，係口徑零點二七吋之建築
    工業用彈，不具金屬彈頭，非為完整之子彈結構，認不具殺傷力等情，有該局九
    十三年十月四日刑鑑字第○九三○一八四二四三號槍彈鑑定書一份在卷可考（偵
    查卷第二二至第二七頁）。本件事證明確，被告犯行堪以認定。
二、按刑事法上之未遂犯，係謂已著手於犯罪行為之實行而未遂者而言，所稱著手，
    指行為人對於犯罪構成事實主觀有此認識，客觀上並有開始實行此一構成事實之
    表徵（行為）者，始稱相當。又製造槍砲彈藥刀械管制條例所稱之手槍，應以能
    發射金屬或子彈，具有殺傷力者，始足當之，此觀者該條例第四條第一款之規定
    即明。是行為人基於製造具有殺傷力手槍之意思，著手於犯罪行為之實施（即著
    手製造手槍），若其結果未達具有殺傷力者，應屬未遂。若其並無發生結果之可
    能，即其行為實質上因無從製成手槍並無危險性，致構成要件無實現之可能，則
    屬不能未遂（參考最高法院七十四年度台上字第二五七０號、八十二年度台上字
    第二一一九號判決），故該條例所稱之製造手槍，其著手之前提係行為人主觀上
    有著手製造成具有殺傷力手槍之認識，客觀上開始實行此一構成要件之行為而言
    ，至於製造後是否具有殺傷力，則屬既、未遂認定之標準；次按所謂製造包括創
    製、改造、組合、混合、化合等行為在內，已損壞之零件加以修理亦屬製造，改
    造行為亦屬製造行為之一種（參考最高法院著有八十六年度台上字第七五五八號
    判決）；又按非法製造槍砲彈藥刀械等違禁物，所侵害者為社會法益，如果同時
    製造之違禁物，客體種類相同（同為手槍、或同為子彈，或同為爆裂物），縱令
    製造完成之客體有數個（如數支手槍、數支子彈、數顆爆裂物）仍屬單純一罪，
    不發生想像競合犯之問題，除非同時製造二種以上不同種類之違禁物客體（如同
    時製造手槍及子彈，或手槍及爆裂物），始有一行為觸犯數罪名之想像競合犯之
    問題（參考最高法院九十年度台上字第七二一三號判決）。是核被告所為，其製
    造附表編號一之改造手槍所為，係犯槍砲彈藥刀械管制條例第十一條第五項、第
    一項之未經許可製造可發射子彈具有殺傷力之改造手槍未遂罪；其製造附表編號
    二、三土造子彈所為，係犯同條例第十二條第一項未經許可製造子彈既遂罪，被
    告以一行為著手製造附表編號二、三之子彈，其中附表編號二之子彈已具殺傷力
    ，被告製造子彈行為已屬既遂，其餘附表編號三之子彈，雖尚不具殺傷力，不再
    另論製造子彈未遂罪，公訴意旨認被告製造附表編號三土造子彈所為，另成立製
    造子彈未遂罪，尚有誤會，應予敘明。被告所犯未經許可，製造可發射子彈具有
    殺傷力之改造手槍未遂罪及製造子彈罪，其製造槍枝及子彈之方法，雖不相同，
    但被告在同一時段、同一地點內製造槍枝及子彈，既然無法明確界定製造之先後
    ，應即視為同時製造，是為一行為觸犯二罪名，屬想像競合犯，應從一重以未經
    許可，製造可發射子彈具有殺傷力之改造手槍未遂罪處斷（參照最高法院七十三
    年第一次刑庭會議決議）。又被告持有子彈之低度行為，均為製造之高度行為所
    吸收，不另論罪。其已著手於製造改造手槍犯罪行為之實施而未遂，應依刑法第
    二十六條規定前段減輕其刑。爰審酌被告雖有改造手槍、子彈之行為，惟尚查無
    其他積極證據足認改造手槍之目的在用為犯案工具，或係為圖營利而常態性改造
    槍枝，且依扣案手槍之數量、種類、製造方法來看，顯非有經驗、規模經營改造
    槍枝之人，堪信係一時起意而犯之，是被告犯罪情節較輕，及被告改造槍枝對社
    會潛在之威脅，並考量其智識程度、生活狀況、動機、目的、犯後坦承犯行，態
    度良好等一切情狀，就量處如主文所示之刑，併就罰金刑部分諭知易服勞役之折
    算標準。又扣案之附表編號一、五、七之物係被告所有，且用為改造槍枝所用之
    物，附表編號三、四、五、六之物，係被告所有，且為改造子彈所用之物，業據
    被告供承在卷，均依刑法第三十八條第一項第二款之規定，宣告沒收。附表編號
    二之子彈二顆，除其中一顆已經試射而滅失外，所餘子彈一顆，屬違禁物，應依
    刑法第三十八條第一項第一款規定，宣告沒收。
據上論斷，依刑事訴訟法第二百九十九條第一項前段、槍砲彈藥刀械管制條例第十一
條第五項、第一項、第十二條第一項、刑法第十一條前段、第五十五條、第二十六條
、第三十八條第一項第一款、第二款、第四十二條第二項、罰金罰鍰提高標準條例第
二條，現行法規所定貨幣單位折算新臺幣條例第二條規定，判決如主文。
本案經檢察官何克昌到庭執行職務。
中　　　華　　　民　　　國　　九十四　　年　　　一　　　月　　二十五　　日
                                      臺灣屏東地方法院刑事第三庭
                                          審判長法  官  楊清安
                                                法  官  楊萬益
                                                法  官  柯雅惠
右正本證明與原本無異。
如不服本判決應於收受本判決送達後十日內向本院提出上訴書狀，其未敘述上訴理由
者，並得於提起上訴後十日內向本院補提理由書狀（均須按他造當事人之人數附繕本
）「切勿逕送上級法院」
                                        書記官  葉祝君
中　　　華　　　民　　　國　　九十四　　年　　　一　　　月　　二十五　　日
附表：
┌───┬───────────┬───┬───────────────┐
│編號  │   物  品   名  稱    │數量  │ 備註                         │
├───┼───────────┼───┼───────────────┤
│一    │改造手槍（含彈匣一個，│一支  │係由仿ＮＯＲＩＮＣＯ廠半自動手│
│      │槍枝管制編號一一○二一│      │槍製造之金屬玩具手槍，更換土造│
│      │五三二一六）          │      │金屬槍管改造而成之改造手槍，經│
│      │                      │      │檢視，其不具撞針，無法供擊發子│
│      │                      │      │彈使用，認不具殺傷力。        │
├───┼───────────┼───┼───────────────┤
│二    │土造子彈              │二顆（│具直徑約６．５ｍｍ之金屬彈頭，│
│      │                      │經試射│採樣一顆試射，可擊發，認具殺傷│
│      │                      │一顆）│力。                          │
├───┼───────────┼───┼───────────────┤
│三    │土造子彈              │六顆  │(一)、四顆，認均係玩具金屬彈殼。│
│      │                      │      │(二)、一顆，認係由玩具金屬彈殼以│
│      │                      │      │鉛封口而成，不具底火、火藥，非│
│      │                      │      │為完整之子彈結構，認不具殺傷力│
│      │                      │      │。                            │
│      │                      │      │(三)、一顆，認係由玩具金屬彈殼以│
│      │                      │      │螺絲封口而成，不具底火、火藥，│
│      │                      │      │非為完整之子彈結構，認不具殺傷│
│      │                      │      │力。                          │
├───┼───────────┼───┼───────────────┤
│四    │底火                  │一顆  │係口徑零點二七吋之建築工業用彈│
│      │                      │      │，不具金屬彈頭，非為完整之子彈│
│      │                      │      │結構，認不具殺傷力。          │
├───┼───────────┼───┼───────────────┤
│五    │改造槍枝、子彈工具    │一組  │供改造槍枝、子彈所用。        │
│      │                      │      │                              │
├───┼───────────┼───┼───────────────┤
│六    │火藥                  │一包  │供製造子彈所用。              │
├───┼───────────┼───┼───────────────┤
│七    │參考書籍              │ 一本 │供改造槍枝所用。              │
└───┴───────────┴───┴───────────────┘
附錄：
槍砲彈藥刀械管制條例第十一條第一項、第五項：
第一項：未經許可，製造、販賣或運輸第四條第一項第一款所稱其他可發射金屬或子
　　　　彈具有殺傷力之各式槍砲者，處五年以上有期徒刑，併科新臺幣一千萬元以
　　　　下罰金。
第二項：未經許可，轉讓、出租或出借前項所列槍砲者，處三年以上十年以下有期徒
　　　　刑，併科新臺幣七百萬元以下罰金。
第三項：意圖供自己或他人犯罪之用，而犯前二項之罪者，處無期徒刑或七年以上有
　　　　期徒刑，併科新臺幣一千萬元以下罰金。
第五項：第一項至第三項之未遂犯罰之。
槍砲彈藥刀械管制條例第十二條第一項：
第一項：未經許可，製造、販賣或運輸子彈者，處一年以上七年以下有期徒刑，併科
　　　　新台幣五百萬元以下罰金。
